臺灣高雄地方法院民事判決　九十年小上字第一○五號
　　上　訴　人　丙○○
　　被上訴人　　濟生化學製藥廠股份有限公司
　　法定代理人　乙○○
　　訴訟代理人　甲○○
右當事人間請求給付貨款事件，上訴人對於中華民國九十年七月三十日本院高雄簡易
庭九十年度雄小字第九一六號第一審判決提起上訴，本院判決如左：
    主      文
原判決廢棄。
被上訴人在第一審之訴及假執行之聲請均駁回。
第一、二審訴訟費用新臺幣貳仟玖佰伍拾伍元由被上訴人負擔。
    事實及理由
一、被上訴人起訴主張：上訴人丙○○即白河醫院自民國八十九年十二月間起，陸續
    向被上訴人公司購買醫療用品達新台幣（下同）七萬六千四百十二元，屢經催索
    仍未獲付款，爰依買賣契約法律關係，請求上訴人給付七萬六千四百十二元。上
    訴人固不否認白河醫院有向被上訴人購買上開醫療物品行為且其為該醫院名義負
    責醫師等情，惟以伊僅係該醫院受雇醫師，實際負責人係訴外人程雅雲，有關醫
    院內部經營及對外管理均由程雅雲負責，故伊無須給付上開金額等語資為抗辯。
二、原審認被上訴人主張之前揭事實為真實，並依醫療法第十三條及第二十四條：「
    醫療機構之開業，應依左列規定，向所在地直轄市或縣（市）衛生主管機關申請
    核准登記，發給開業執照：一、私立醫療機構，應以醫師為申請人。二、公立醫
    療機構，由其代表人為申請人。三、財團法人醫療機構或其他法人依有關法律規
    定附設醫療機構，由該法人為申請人」、「私立醫療機構由醫師設立者，該醫師
    並為其機構之負責醫師」之規定，認定上訴人丙○○於被上訴人出售上開醫物品
    予白河醫院期間，係擔任該醫院負責醫師，依上開規定，上訴人丙○○自應就該
    醫院義務負承擔之責，該醫院內部是否尚有其他分工或經管行為，純係上訴人與
    內部人員間之法律問題，不得以茲對抗被上訴人。從而判決被上訴人應依買賣法
    律關係給付被上訴人七萬六千四百十二元，固非無見的。惟查：
（一）按「醫療機構應置負責醫師一人，對其機構醫療業務，負督導責任，醫療法第
      十五條第一項定有明文。是負責醫師僅為對醫療業務負督導責任之人，尚難逕
      據以認定醫療機構即為負責醫師所獨資經營，此觀諸臺北市政府衛生局八十五
      年三月十八日第一六○二八號函說明三自明。原法院徒以福華醫院或光復醫院
      曾向衛生主管機關申報負責醫師，而認福華醫院或光復醫院係負責醫師石漢興
      或張錦堂所獨資設立，已非無疑。」此有最高法院八十五年度台抗字第四八一
      號裁定可參。次按「被上訴人（金門縣金沙鎮社教推行委員會）雖非法人，然
      係早期鄉鎮自組推行地方社教活動之組織，且有主任委員、委員，以被上訴人
      名義對外行事，並為不動產登記名義人，依民事訴訟法第四十條第三項規定，
      有當事人能力，為福建金門地方法院八十一年度簡上字第三號民事判決所認定
      之事實，有該判決在卷可稽（見一審卷七至十二頁）。而所謂有當事人能力，
      係指於民事訴訟得為確定私權之請求人及其相對人而言。準此，有當事人能力
      之非法人團體，乃得為從事社會活動之獨立單一體。被上訴人既為有當事人能
      力之非法人團體，自得為交易之行為，故上訴論旨認為兩造間之交易行為及物
      權行為無效云云，自無可取。」此亦有最高法院八十六年度台上字第三七五六
      號判決可資參照。
（二）本件被上訴人主張買賣契約之買受人為「白河醫院」殆為雙方所不爭執。再查
      ：「白河醫院於八十四年六月十四日向台南縣衛生局申請開業，該院之組織方
      式為由醫院出資人聘請院長，董事長為程雅雲，負責醫師為李宜德。該院分別
      於民國八十四年十月七日變更負責醫師為楊士新、民國八十六年五月三日變更
      醫院負責醫師為丙○○。該院已於九十年四月二十五日申請歇業。」亦有台南
      縣衛生局九十年七月十三日九十衛醫字第一九二一八號函可稽（見原審卷第十
      二頁），是白河醫院於不同時期，有不同之負責醫師，而負責醫師僅為對醫療
      業務負督導責任之人，尚難逕據以認定醫療機構即為當時負責醫師所獨資經營
      ，而應承擔醫院對外之一切交易行為之法律責任。
（三）又「白河醫院」既設有董事長即程雅雲（法定代理人），該院雖未為財團法人
      登記，惟仍屬有當事人能力之非法人團體，乃得為從事社會活動之獨立單一體
      ，自得為交易之行為，本件被上訴人主張系爭買賣契約之買受人為「白河醫院
      」，自應以「白河醫院」為被告，而以程雅雲為該院之法定代理人提起訴訟，
      始為合法。
三、綜上，揆諸前揭最高法院判決及裁定意旨，上訴人上訴論旨，指摘原判決為不當
    ，求予廢棄，即屬有理由，應予廢棄改判如主文第二項所示。
四、另按上級法院廢棄下級法院之判決，而就該事件為裁判或變更下級法院之判決者
    ，應為訴訟總費用之裁判；小額訴訟之上訴程序，法院為訴訟費用之裁判時，應
    確定其費用額，民事訴訟法第八十七條第二項、第四百三十六條之十九第一項、
    第四百三十六條之三十二第一項規定甚明。本件第一審訴訟費用部分：裁判費為
    七百六十五元、送達郵費為五百八十九元，共為一千三百五十四元；第二審訴訟
    費用部分：上訴裁判費為一千一百四十九元、送達郵費為四百五十二元（含上訴
    狀繕本送達郵費四十四元、庭期通知郵費二百七十二元、陳述狀繕本送達郵費三
    十四元、二審裁判書、確定證明書送達郵費一百零二元），計為一千六百零一元
    。上開第一、二審訴訟費用二千九百五十五元，應由被上訴人負擔。
五、據上論結，本件上訴為有理由，依民事訴訟法第四百三十六條之三十二第一項、
    第二項、四百三十六條之十九第一項、第四百五十條、第七十八條，判決如主文
    。
中　　　華　　　民　　　國　　九十一　　年　　　五　　　月　　　二十　　日
                                    臺灣高雄地方法院民事第二庭
~B審判長法官　吳進寶
~B法　　　官　甯　馨
~B法　　　官　陳建中
右為正本係照原本作成。
本判決不得上訴。
中　　　華　　　民　　　國　　九十一　　年　　　五　　　月　　　二十　　日
~B法院書記官　林佳蓉
